臺灣彰化地方法院刑事判決
111年度交簡上字第16號
上  訴  人  臺灣彰化地方檢察署檢察官    
被      告  陳言益


選任辯護人  王士銘律師
上列上訴人因被告犯過失傷害案件，不服本院中華民國110年12
月30日110年度交簡字第1944號第一審簡易處刑判決（臺灣彰化
地方檢察署檢察官起訴書案號：110年度偵字第6052號），本院
管轄之第二審合議庭判決如下：
    主    文
上訴駁回。
    事實及理由
壹、本案審理範圍
一、按刑事訴訟法第348條第3項規定：「上訴得明示僅就判決之
    刑、沒收或保安處分一部為之。」核其立法理由謂：「為尊
    重當事人設定攻防之範圍，並減輕上訴審審理之負擔，容許
    上訴權人僅針對刑、沒收或保安處分一部提起上訴，其未表
    明上訴之認定犯罪事實部分，則不在第二審之審判範圍。如
    為數罪併罰之案件，亦得僅針對各罪之刑、沒收、保安處分
    或對併罰所定之應執行刑、沒收、保安處分，提起上訴，其
    效力不及於原審所認定之各犯罪事實，此部分犯罪事實不在
    上訴審審查範圍」等語。故就各罪之刑及沒收，依據現行法
    律的規定，已得不隨同其犯罪事實，而單獨成為上訴之客體
    ，且於上訴人明示僅就刑度上訴時，第二審法院即不再就原
    審所認定之犯罪事實、所犯法條（罪名）為審查，而應以原
    審所認定之犯罪事實與罪名，作為論認原審所定刑度妥適與
    否的判斷基礎。
二、經查，觀諸檢察官上訴書所載係就原審量刑之認定為爭執（
    參本院卷第13-14頁），復於本院審理時陳明上訴範圍僅為
    量刑部分，犯罪事實部分不在本案上訴範圍等語（參本院卷
    第53頁），足認檢察官已明示其上訴意旨係就原審所處拘役
    40日之刑度，認為量刑過輕，請求撤銷原判決，更為適法判
    決。揆諸前揭規定意旨，本院應僅就原審量處刑度妥適與否
    部分進行審理，其他部分則非本院之審查範圍。被告本案犯
    罪事實、所犯法條（罪名）均引用第一審判決書之記載（如
    附件）。
貳、證據能力
    本判決所引用之供述證據及非供述證據，檢察官、被告陳言
    益及其辯護人於本院審理時，均未爭執其證據能力（參本院
    卷第56頁），本院審酌各該證據均非屬違法取得之證據，復
    經本院於審判期日就該等證據進行調查、辯論（參本院卷第
    111頁至第115頁），依法均具有證據能力。
參、維持原判決刑度之理由
一、檢察官上訴理由略以：被告駕駛自用小貨車行至設有行車管
    制號誌交岔路口，左轉彎車未讓對向直行車先行，導致告訴
    人嚴重傷害，被告卻拒不和解，犯後毫無悔意，足見其自首
    僅是覬覦倖邀減刑之寬典，原審量處拘役40日，尚屬過輕等
    語。
二、按關於刑之量定，係實體法上賦予法院得為自由裁量之事項
    ，倘其未有逾越法律所規定之範圍，或濫用其權限，即不得
    任意指摘為違法，最高法院75年度臺上字第7033號、80年度
    臺非字第473號判決足資參照。復在同一犯罪事實與情節，
    如別無其他加重或減輕之原因，下級審量定之刑，亦無過重
    或失輕之不當情形，則上級審法院對下級審法院之職權行使
    ，原則上應予尊重，即法官於有罪判決中，究應如何量處罪
    刑，為實體法賦予審理法官裁量之刑罰權事項，法官行使此
    項裁量權，自得依據個案情節，參諸刑法第57條所定各款犯
    罪情狀之規定，於該法定刑度範圍內，基於合義務性裁量為
    之，乃憲法所保障法官獨立審判之核心，如非有裁量逾越或
    裁量濫用之明顯違法情事，自不得指摘其違法或不當，即使
    上級審對下級審裁量權之審查，亦應同此標準，方符憲法第
    80條所宣示獨立審判之真義。次按法律上屬於自由裁量之事
    項，有其外部性界限及內部性界限，並非概無拘束。依據法
    律之具體規定，法院應在其範圍選擇為適當之裁判者，為外
    部性界限；而法院為裁判時，應考量法律之目的及法律秩序
    之理念所在者，為內部性界限。法院為裁判時，二者均不得
    有所踰越。換言之，法院依據法律之具體規定，復考量法律
    之目的及法律秩序之理念所在，而選擇適當之裁判者，即難
    謂與法律上自由裁量之事項有違。經查：
　㈠原審審酌被告駕駛汽車，左轉彎並未禮讓直行機車先行，過
    失程度嚴重，而告訴人所受傷勢甚為嚴重，犯罪所生之損害
    非輕，然根據卷內鑑定報告顯示，告訴人亦同為肇事原因，
    本案無法完全歸咎於被告之過失，而被告於犯罪後坦承全部
    犯行，態度良好，本案被告與告訴人曾進行多次調解，但因
    賠償金額無法達到共識，因而和解未成，難認被告並未盡力
    促成和解，另考量其於原審提出陳報狀表示：我的學歷是高
    中畢業，目前擔任員警，已婚，有3個小孩，2個孩子已成年
    ，1個小孩就讀大學，與家人同住，尚有新臺幣（下同）280
    萬元之負債，我自小生活在鄉下，父母親的年紀很大，我在
    工作之餘，會幫忙家中務農，本案我非常有誠意要和解，但
    告訴人提出之和解金額我無法負擔，我對告訴人深感抱歉等
    語之家庭生活、經濟狀況，經原審送達意見調查表予告訴人
    表示意見，惟未獲告訴人回覆而未表示意見，檢察官對於量
    刑並無意見，原審辯護人表示，本案被告已經努力試圖與告
    訴人和解，但金額差距過大，導致和解未成等詞之意見等一
    切情狀，判處被告犯過失傷害罪，處拘役40日，如易科罰金
    ，以1,000元折算1日。觀之原審量刑業經依據法律具體規定
    ，宣告罪刑，尚無違誤外部界限；量定其刑業已考量法律之
    目的及法律秩序之理念所在，衡酌該罪之需罰性與應罰性，
    已符合罪刑相當原則，使輕重得宜，罰當其罪，揆諸上開說
    明，原審量定其刑亦無違反內部界限；形式上觀察原判決亦
    無量刑瑕疵或違背法令等情事。從而，原審量刑之宣告並未
    逾越客觀上之適當性、必要性及相當性之比例原則，核屬妥
    適。
　㈡本案經送交通部公路總局車輛行車事故鑑定覆議會鑑定結果
    ，認為被告駕駛自用小貨車，行經行車管制號誌交岔路口，
    左轉彎未讓對向直行車先行，為肇事主因等情，固有交通部
    公路總局111年4月14日路覆字第1110017992號函檢送之該會
    111年4月8日0000000號覆議意見書在卷可稽（參本院卷第37
    -41頁）。惟交通事故肇事過失比例仍應視個案，依具體情
    節審認。而觀諸現場行駛動線，被告駕駛自用小貨車沿彰化
    縣彰化市中山路3段由北往南方向行駛，至彰化市○○路0段00
    0號前之交岔路口，左轉彎大竹排水溝水防道路，於告訴人
    所騎乘之機車尚未進入該交岔路口時，被告所駕駛之自用小
    貨車已轉彎向東行駛至南往北方向車道，並已接近南往北方
    向慢車道（即告訴人騎乘之南往北方向左側槽化線前方位置
    ）一情，有現場監視器畫面擷取照片可佐（參偵查卷第59頁
    ）；而現場為設有寬式中央分向島、寬式快慢車道分隔島之
    交岔路口，以尚未通過大竹排水溝水防道路之中山路3段北
    段觀之，該中山路3段北往南方向快車道寬約7.8公尺，中央
    分向島寬約2.2公尺，南往北方向快車道寬約7.8公尺，快慢
    車道分隔島寬約3.8公尺，大竹排水溝水防道路寬約6.3公尺
    ，且現場視距良好、無缺陷、無障礙物，為寬敞之交岔路口
    等情，亦有現場監視器畫面擷取照片、道路交通事故現場圖
    、道路交通事故調查報告表㈠及現場照片可稽（參偵查卷第5
    9頁、第37頁、第39頁、第45-47頁），亦足認以告訴人行駛
    之方向而言，有足夠距離得以觀察北往南車道來車動向，而
    採取必要之安全措施。互參被告左轉彎行駛與告訴人行駛之
    動線、現場車道與交岔路口狀況各節，本院認為被告駕駛自
    用小貨車行至設有行車管制號誌交岔路口，雖有左轉彎未讓
    對向直行車先行之疏失，然告訴人駕駛普通重型機車，行駛
    慢車道未注意車前狀況，減速慢行亦同有過失，兩者過失程
    度應屬相當，而同為肇事原因。是上開覆議意見書未斟酌此
    部分情節，就過失比例之見解為本院所不採。原審量刑時，
    既已考量雙方過失程度相當，均為肇事原因，覆議意見為本
    院所不採已如前述，則量刑因素狀態亦未有所更易，自無足
    動搖原審量刑基礎事實。
三、綜上，本院經核原審量刑堪稱適當而無違誤瑕疵可指，本案
    檢察官上訴自無理由，應予駁回。
據上論斷，應依刑事訴訟法第455條之1第1項、第3項、第368條
、第373條，判決如主文。
本案經檢察官吳宇軒提起公訴，檢察官吳皓偉提起上訴，檢察官
陳靚蓉到庭執行職務。
中　　華　　民　　國　　111 　年　　7 　　月　　26　　日
              刑事第六庭  審判長法  官  吳永梁
                                法  官  范馨元
                                法  官  呂美玲
以上正本證明與原本無異。
本判決不得上訴。
中　　華　　民　　國　　111 　年　　7 　　月　　26　　日
                                書記官  鍾宜津
附件：本院110年度交簡字第1944號判決正本壹件。
論罪科刑法律適用：
中華民國刑法第284條
因過失傷害人者，處1年以下有期徒刑、拘役或10萬元以下罰金
；致重傷者，處3年以下有期徒刑、拘役或30萬元以下罰金。